臺灣高雄地方法院民事判決　　　　　　 110年度訴字第1170號
原　　　告　王昱絜　

訴訟代理人　郭清寶律師、鍾靚凌律師

被　　　告　羅右親　

　
上列當事人間損害賠償事件，本院於民國110年11月19日言詞辯
論終結，判決如下：
    主  文
被告應給付原告新臺幣壹拾貳萬元，及自民國一一○年八月二十
五日起至清償日止，按年息百分之五計算之利息。
原告其餘之訴駁回。
訴訟費用由被告負擔四分之一，餘由原告負擔。
本判決原告勝訴部分得假執行。但被告如以新臺幣壹拾貳萬元為
原告預供擔保後，得免為假執行。
原告其餘假執行之聲請駁回。
    事實及理由
一、按訴狀送達後，原告不得將原訴變更或追加他訴，但擴張或
    減縮應受判決事項之聲明者，不在此限，民事訴訟法第255
    條第1項第3款定有明文。本件原告起訴時係聲明被告與與訴
    外人林建鋒連帶給付原告新臺幣（下同）100萬元，及自起
    訴狀繕本送達翌日起至清償日止，按年息5%計算之利息，嗣
    於本院審理中，與林建鋒成立本院110年度審移調字第22號
    調解，乃減縮聲明為被告應給付原告50萬元，及自起訴狀繕
    本送達翌日起至清償日止，按年息5%計算之利息（見本院卷
    二第13頁），核屬減縮應受判決事項之聲明，依上開規定，
    應予准許。
二、原告主張：原告與林建鋒於民國104年7月11日結婚，婚後相
    處融洽，但林建鋒於110年初起行為怪異，二人乃有口角，
    嗣原告發現林建鋒與其同事即被告於110年7月8日在高雄市
    壽山忠烈祠手牽手私會，並於110年7月月8日當街激烈擁吻
    。被告明知林建鋒為原告之配偶，卻仍與其為上開行為，已
    逾一般正常男女之交往，足以破壞原告與林建鋒夫妻間共同
    生活，不法侵害原告基於配偶關係之身分法益情節重大，致
    原告受有精神上痛苦。而林建鋒就其上揭與被告之共同侵權
    行為，業與原告成立本院110年度審移調字第22號調解，同
    意賠償原告24萬元，但原告僅免除林建鋒之債務，而無消滅
    全部債務之意思表示，原告於扣除被告亦可同免其責任之林
    建鋒應分擔之1/2責任後，請求被告賠償原告慰撫金50萬元
    等語，爰依據侵權行為法律關係，聲明：㈠被告應給付原告
    50萬元，及自起訴狀繕本送達翌日起至清償日止，按年息5%
    計算之利息。㈡願提供擔保，請准予以宣告假執行。
三、被告則以：被告於108年即已知林建鋒為有配偶之人，被告
    並未與林建鋒交往為男女朋友，僅因林建鋒屢向被告訴苦，
    多次約被告外出，被告在多次拒絕後，始於110年7月8日陪
    林建鋒外出散心，當時係林建鋒拉著被告，而非被告與林建
    鋒牽手約會，嗣林建鋒復於110年7月13日以其心情不好為由
    約被告外出，被告當時並不知道林建鋒會親吻被告，被告並
    無任何侵害原告配偶權之故意或過失等語，資為抗辯，並聲
    明：㈠原告之訴駁回。㈡如受不利判決，願供擔保請准宣告
    免為假執行。
四、兩造不爭執事項：
  ㈠原告與林建鋒於104年7月11日結婚，婚姻關係仍存續中。
  ㈡被告於108年間明知林建鋒為有配偶之人。
  ㈢林建鋒於110年7月8日在高雄市壽山忠烈祠牽被告的手；並
    於110年7月13日「在高雄市三民區某巷子的步道」親吻被告
    嘴唇約4秒。
  ㈣林建鋒因本件與被告共同不法侵害原告基於配偶關係之身分
    法益情節重大，已與原告成立110年度審移調字第22號調解
    ，同意賠償原告24萬元。
五、本件之爭點：
  ㈠被告是否與林建鋒共同不法侵害原告基於配偶關係之身分法
    益情節重大？
  ㈡原告於扣除林建鋒應分擔之1/2（被告亦可同免其責任）後
    ，請求被告給付慰撫金50萬元，有無理由？
六、本院得心證之理由
  ㈠被告是否與林建鋒共同不法侵害原告基於配偶關係之身分法
    益情節重大？
  ⒈按「因故意或過失，不法侵害他人之權利者，負損害賠償責
    任。故意以背於善良風俗之方法，加損害於他人者亦同。」
    、「不法侵害他人之身體、健康、名譽、自由、信用、隱私
    、貞操，或不法侵害其他人格法益而情節重大者，被害人雖
    非財產上之損害，亦得請求賠償相當之金額。」、「前二項
    規定，於不法侵害他人基於父、母、子、女或配偶關係之身
    分法益而情節重大者，準用之。」民法第184條第1項、第
    195條第1項、第3項分別定有明文。次按配偶應互相協力保
    持其共同生活之圓滿、安全及幸福，而夫妻互守誠實，係為
    確保其共同生活之圓滿安全及幸福之必要條件，故應解為配
    偶因婚姻契約而互負誠實之義務，配偶之一方行為不誠實，
    破壞共同生活之圓滿、安全及幸福者，即為違反因婚姻契約
    之義務而侵害他方之權利（最高法院55年臺上字第2053號判
    決要旨參照）。是若夫妻之一方違反婚姻之誠實義務，與婚
    姻外之第三人發生通姦或其他親密行為，致破壞夫妻共同生
    活之圓滿幸福者，則該行為人（含配偶之一方及婚姻外之第
    三人），即係侵害婚姻關係存續中之他方配偶基於配偶關係
    之身分法益，而屬情節重大，他方自得依民法第195條第1項
    前段及第3項之規定，請求非財產上之損害賠償。
  ⒉經查，前述兩造不爭執事項㈠至㈢之事實，為兩造所不爭執
    （見本院卷二第30頁），足以認定，堪認被告於108年間即
    已明知林建鋒為有配偶之人，仍與其發生兩造不爭執事項㈢
    所載之行為，逾越一般社會通念下異性朋友之交往分際，破
    壞原告基於婚姻共同生活之圓滿安全與幸福，自屬與林建鋒
    共同不法侵害原告基於配偶關係之身分法益而情節重大，原
    告依上開規定請求被告負非財產上之損害賠償責任，應有理
    由。
  ⒊被告雖執前詞置辯。惟查，依原告所提出之被告與林建鋒於
    110年7月8日之牽手照片2張（見本院卷一第17頁），兩人當
    時是以十指緊扣之方式互相牽手，並非只是林建鋒拉著被告
    ，依一般社會觀念兩造當時顯屬情侶關係，而非僅是普通朋
    友關係。又依原告所提出之被告與林建鋒於110年7月13日之
    錄影光碟（見本院卷一第83頁）及本院於110年11月19日當
    庭勘驗原告所提出之上揭光碟之勘驗結果為【㈠光碟片內有
    檔案名稱「1.mp4」之「影音檔」。㈡上開影音檔之內容為
    ：影片總長度20秒，影片中有一男一女於某處路邊樹旁，近
    距離對看，後方為建物鐵門，影片時間0秒時，男方將自己
    口罩拉下，影片時間3秒時，男方將女方口罩拉下並與女方
    接吻，影片時間7秒時，兩人接吻結束分開，均將口罩戴上
    ，影片時間13秒時，女方脫下口罩用手背擦拭嘴部後戴上口
    罩並整理頭髮，影片時間20秒時，影片結束。其餘如後附翻
    拍照片4張及說明。】及自該光碟影片中翻拍之照片4張（見
    本院卷二第28頁、第33頁），堪認被告當時係與林建鋒接吻
    ，並非被告遭到林建鋒強吻，依一般社會觀念兩造當時之接
    吻動作，已顯屬情侶關係之親密動作。被告既於108年即已
    知林建鋒為有配偶之人，自應與其劃清交往界線，被告僅因
    林建鋒屢向其訴苦並多次約其外出，即於110年7月8日與林
    建鋒牽手約會，並於110年7月13日與林建鋒接吻，自屬故意
    侵害原告基於配偶關係之身分法益情節重大之侵權行為，被
    告上揭辯詞，應非事實。
  ㈡原告於扣除林建鋒應分擔之1/2（被告亦可同免其責任）後
    ，請求被告給付慰撫金50萬元，有無理由？
  ⒈按慰撫金之賠償，其核給之標準固與財產上損害之計算不同
    ，然非不可斟酌雙方身分資力與加害程度，核定相當之數額
    。惟所謂相當，除斟酌雙方身份資力外，尤應兼顧加害程度
    與其身體、健康影響是否重大以為斷（最高法院51年台上字
    第223號判決、89年度台上字第1952號判決要旨可資參照）
    。次按數人共同不法侵害他人之權利者，連帶負損害賠償責
    任；又債權人向連帶債務人中之一人免除債務，而無消滅全
    部債務之意思表示者，除該債務人應分擔之部分外，他債務
    人仍不免其責任，為民法第185條第1項、第276條第1項所明
    定。和解如包含債務之免除時，自有上開規定之適用（最高
    法院94年度台上第614號判決意旨參照），就該債務人應分
    擔之部分，他債務人亦可同免其責任，故他債務人向債權人
    為給付時，得扣除該債務人應分擔之部分（最高法院82年度
    台上第743號判決意旨參照）。
  ⒉經查，前述兩造不爭執事項㈣之事實，為兩造所不爭執（見
    本院卷二第30頁），堪認原告雖就林建鋒與被告之上揭共同
    侵權行為與林建鋒成立本院110年度審移調字第22號調解，
    但僅免除林建鋒之債務，而無消滅全部債務之意思表示，原
    告仍得於扣除被告亦可同免其責任之林建鋒應分擔之1/2責
    任後，請求被告賠償慰撫金。本院審酌前述兩造不爭執事項
    ㈠至㈣之事實，及原告陳稱其大學畢業，經營醫材公司，每
    月收入約5萬元，並無子女，已與林建鋒分居，一人獨居等
    語（見本院卷二第29頁至第30頁）；被告陳稱其大學畢業，
    目前做外送工作，每月收入約2萬元，並與父母同居等語（
    見本院卷二第30頁）；暨兩造於稅務電子閘門財產所得調件
    明細表所示之財產、所得情形（見外放證物袋內）；並考量
    原告所受精神上痛苦之程度、兩造之身分、地位、經濟狀況
    等一切情狀，認原告就被告上開侵權行為於扣除林建鋒應分
    擔之1/2部分後，於請求12萬元之非財產上損害之範圍內，
    應屬適當，逾此範圍之請求，為無理由。
七、綜上所述，原告基於侵權行為之法律關係，請求被告給付12
    萬元及自起訴狀繕本送達翌日即110年8月25日起（見本院卷
    一第31頁）至清償日止，按年息5%計算之利息，即屬正當，
    應予准許，逾此範圍之請求，為無理由，應予駁回。
八、本件原告勝訴部分，所命給付之金額或價額未逾50萬元，依
    同法第389條第1項第5款之規定，應依職權宣告假執行。原
    告雖陳明願供擔保聲請宣告假執行，惟其聲請不過係促請法
    院依職權發動，本院毋庸就其聲請為准駁之裁判。又被告業
    聲明願供擔保請准免為假執行，於法並無不合，爰依同法第
    392條第2項規定，酌定擔保金如主文所示。至於原告其餘假
    執行之聲請，因原告其餘之訴遭駁回而失所附麗，應併駁回
    之。
九、本件事證業臻明確，兩造其餘攻擊或防禦方法及未經援用或
    調查之證據，核與判決結果不生影響，爰不逐一論述，併此
    敘明。
一○、據上論結，本件原告之訴為一部有理由、一部無理由，依
      民事訴訟法第79條、第389條第1項第5款
中    華    民    國   110    年    11    月    26    日
                  民事第二庭  法      官  施盈志
以上正本係照原本作成。
如不服本判決，應於送達後20日內，向本院提出上訴狀並表明上
訴理由，如於本判決宣示後送達前提起上訴者，應於判決送達後
20日內補提上訴理由書（須附繕本）。
中    華    民    國   110    年    11    月    26    日
                              書  記  官  陳玫燕